【裁判字號】    89,訴,731
【裁判日期】    890508
【裁判案由】    損害賠償
【裁判全文】
臺灣臺中地方法院民事判決  八十九年度訴字第七三一號
    原      告  中華電信股份有限公司台灣中區電信分公司
    法定代理人  甲○○
    訴訟代理人  吳光陸律師
                廖瑞鍠律師
    送達代收人  吳光陸律師
    被      告  展翊營造有限公司  設台中市○區○○○街六０之一號一樓
    法定代理人  乙○○        .
右當事人間損害賠償事件，本院判決如左：
    主    文
被告應給付原告新臺幣伍拾肆萬仟壹佰陸拾貳元，並自民國八十八年十二月一日起
至清償日止按週年利率百分之五計算之利息。
訴訟費用由被告負擔。
本判決於原告以新台幣壹拾捌萬元供擔保後，得假執行。但被告得於假執行程序實施
前以新臺幣伍拾肆萬仟壹佰陸拾貳元為原告預供擔保，得免為假執行。
    事    實
一、原告方面：
(一)聲明：如主文第一項所示外，並聲請願供擔保，請准予宣告假執行。
(二)陳述：
  1.緣被告承攬台中市政府三光巷至柳川雨水下水道工程，於八十八年七月二十日在
    台中市○○○路與北屯路口施工時，其僱用之工人挖損原告電纜線編號松竹局六
    、七十一號之電信管線，原告已派員修復，原告受損害金額五十四萬三千一百六
    十二元，曾通知被告於八十八年十一月三十日前繳納，惟被告卻拒絕賠償。
  2.按因修建房屋、道路、溝渠、埋設管線或其他事故損害電信設備者，應負賠償責
    任，電信法第四十五條第二項定有明文，另交通部訂定之電信線路設置維護遷移
    及租桿掛線規則第二十一條前段規定：因修建房屋、道路、溝渠、埋設管線等工
    程或其他事故損害電信設備設施者，應負責償還修理所需工料費用，是被告即應
    上開規定及民法第一百八十四條、第一百八十八條之規定，賠償原告如聲明所示
    之金額。
  3.八十八年七月十三日上午，台中市政府通知會勘，原告公司之承辦人因有要事處
    理，無法到場參與會勘，但有以電話向台中市政府表示，若有遇到問題應通知原
    告前往會勘確認，惟事後施工時，並未通知原告，原告不知被告究是在何時開工
    ，是因發現電話有障礙才查知電纜線遭人破壞。
  4.被告所提出之管線示意圖並非原告所提供，其所謂原告之管線設計圖與現場管線
    位置距離相差十餘公尺云云，並非真實，系爭地下管線遭挖損後，台中市政府曾
    要求原告提供管線圖供其參考，原告所提供之管線圖上蓋有原告公司印章，且管
    線圖係事後始提出，此又與原告挖損電纜線無必然因果關係存在。
  5.被告承攬系爭工程，該工程地點，如進化北路、北屯路上，原告均設有電信人孔
    ，通常人一見即知馬路底下必有電信管線經過，被告具有施作道路工承專業經驗
    ，見施工地點附近有電信人孔之設置，更應知地下必有電信管線經過，施工時，
    理應謹慎小心，尤其原告電纜線之外部，均築有水泥構造物保護，原告以挖土機
    開挖時，必先碰到水泥構造物，碰到時，其應改以人工試挖，以查明是何物，而
    非冒然繼續蠻幹，致挖土機之破碎頭貫穿水泥構造物，破壞到電纜線，其有過失
    甚為明顯。
  6.又被告承包之工程項目，應包含地下管線之探勘在內，是被告自應自行探堪地下
    管線。另遭破壞之水泥道是六十五年以前所埋設（管道內之系爭六號纜線是民國
    八十一年佈放，七十一號電纜是八十年佈放），當時並無管道上曾須蓋ＰＥ警示
    帶之規定。
(三)證據：提出電信線路遭受損壞修復工程費清單影本一件、原告北台中營運處函影
    本一件。
二、被告方面：
(一)聲明：原告之訴駁回，若受不利判決，願供擔保，請准宣告免為假執行。
(二)陳述：
  1.依據被告承包台中市政府之施工經驗，市政府任何一件工程在設計時均會通知各
    管線單位參加協調後，再設計工程，工程於開工前均會再辦一次現場管線會勘，
    然後再正式動工，而系爭工程經台中市政府函知各管線單位於八十八年七月十三
    日辦理現場會勘，結果各管線單位都到場會勘，只有原告沒到場，而會後又未補
    送資料，故原告認為並無管線影響施工，始於八十八年七月二十日正式開始施工
    ，於開挖之前，原告有注意附近有無人孔蓋，所以亦無法確定現場有無管線。當
    天打開箱涵，但不知仍有管線在箱涵下，事先未被告知，迨自打開舊箱函時，因
    打破纜線套管發出聲響後方才發現電纜線，即立即停工並向台中市政府監工王憲
    輝及林煒荏報告及通知原告派員至現場處理，由於該管線沒有警示帶，事前又未
    告知，原告亦未提供相關資料，故施工中造成之損害自不應歸責於被告。而原告
    接獲被告公司通知到達現場後，其所提供之管線圖位置，竟然距離現場相差十公
    尺，此部份有電信線路設施遭受損害會勘簽證單內之被告公司現場人員吳昱成與
    原告公司陳建利所簽意見書為證，又原告提出之圖示，係施正國先生提供，而管
    線之人孔蓋是原告公司施設非被告所屬，原告亦因內部管理鬆散而不知埋設位置
    ，且該公司於會勘時又未派員參加，是此損失責任當然不在被告。
  2.事故現場為人行地道入口，原告雖稱事故現場設有孔蓋，可依其尋找管線埋設位
    置，然當時現場並無原告之任何人孔蓋設置，縱有，兩孔蓋間之管線深埋地下何
    能致知？
  3.被告係向台中市政府承包三光巷至柳川雨水下水道工程，而依規定申請取得挖路
    許可證，原屬善意第三人，原告未盡事前告知之責，致發生事故，造成本工程施
    工中發生停工狀態，工程無法正常運作，蒙受損失如機具、工地安全維護，工期
    延誤之財力損失計有十五萬三千五百元之損失，其責任及損失應由原告自行負責
    並給賠償損失。
(三)證據：提出現場圖片二張、管線示意圖一張、台中市政府函一份、掛號郵件收件
    回執，現場會議紀錄簽到簿一份、工程估價單、電信線路設施遭受損害會戡簽證
    單、挖掘道路許可書、挖掘道路申請書各一份為證，並聲請傳訊證人林煒荏、王
    憲輝、吳昱成。
    理      由
一、原告起訴主張被告承攬台中市政府三光巷至柳川雨水下水道工程，施工時，應注
    意原告所埋設之電纜，並未注意，致其僱用之工人挖損原告電纜線編號松竹局六
    、七十一號之電信管線，原告已派員修復，原告受損害金額五十四萬三千一百六
    十二元，而請求被告於八十八年十一月三十日前繳納而遭拒絕，故請求如聲明所
    示等語；被告則以原告於施工前，未派員參加台中市政府所舉辦之協調會，事後
    又未補送資料，故原告認為並無管線影響施工，而正式開始施工，且現場並無任
    何或人孔蓋之設置，縱有人孔蓋設置，兩孔蓋間之管線深埋地下何能致知等語置
    辯。是本件首應審究者，乃被告於施工過程有無過失。
二、按因故意或過失不法侵害他人之權利者，負損害賠償責任，民法第一百八十四條
    定由明文，另受僱人因執行職務，不法侵害他人之權利者，由僱用人與行為人連
    帶負賠償責任，民法第一百八十八條第一項前段亦有明文。經查，本件原告主張
    被告承攬台中市政府三光巷至柳川雨水下水道工程，施工時，其僱用之工人挖損
    原告電纜線編號松竹局六、七十一號之電信管線，原告已派員修復，受損害金額
    五十四萬三千一百六十二元，並提出電信線路遭受損壞修復工程費清單影本一件
    、原告北台中營運處函影本各一件為證，被告對此亦不爭執，堪信為真。次查，
    被告確係向台中市政府承包三光巷至柳川雨水下水道工程，而依規定申請取得挖
    路許可證，然依照該許可證上載明：此項路面挖掘道路經核可准以辦理，但應依
    應注意事項之規定辦理，其中於挖掘注意事項第三點即明文記載：依「市區道路
    條例」、「台灣省市區道路管理規則」及道路交通標誌標線號誌設置規則，市區
    道路地下管線埋設物設置圖等有關資料規定辦理。第七點又規定：開工前請向左
    列單位查詢地下管線及公共設施。其中Ａ項即列出台灣中區電信管理局（電話0
    000000），此有被告提出之挖掘到路許可書一紙在卷足參，今原告起訴主
    張：八十八年七月十三日上午，台中市政府通知會勘，原告公司之承辦人因有要
    事處理，無法到場參與會勘，但有以電話向台中市政府表示，若有遇到問題應通
    知原告前往會勘確認，惟事後施工時，並未通知原告，原告不知被告究是在何時
    開工，是因發現電話有障礙才查知電纜線遭人破壞等事實，核與證人林煒荏到庭
    結證稱：伊代表台中市政府於八十八年七月十三日通知原告等公司前來會勘，但
    原告並未到場，其餘部門都到場，伊即視原告並無管線，然之前一、二星期，伊
    等在取得挖路許可時，有通知原告公司開協調會，當時原告說他們有管線，但是
    會勘當時沒來，等到事後挖到後，才通知原告前來處理等語相符，堪信屬實，足
    見台中市政府即於開協調會當日雖通知原告派員至施工現場，原告縱使因故不克
    前往，被告若有疑問，亦應於施工當日再通知原告派員到場，始得謂其已盡其注
    意義務，更何況被告同時亦應依其所取得之挖路許可證之要求，依市區道路地下
    管線埋設物設置圖等有關資料規定辦理，原告竟除未提出其已盡上開規定辦理之
    證明，更於施工當日未通知原告到場，或再主動與原告連絡，僅以原告未參加台
    中市政府所舉辦之協調會，事後又未補送資料，即以為無管線視之，而逕行開始
    施工，其因此導致原告之管線之受有損害，自有過失。至於現場是否有人孔蓋、
    人孔蓋之距離是否接近施工現場、及是否有警示帶表示，均應為被告施工前向原
    告查詢有無管線，再據以為判斷電纜管線位置之方法之一，然非可謂施工現場無
    此設置，即可擅自視為無原告所設之管線存在，而脫免其責。另被告指稱：原告
    接獲通知到達現場後，其所提供之管線圖位置，竟然距離現場相差十公尺，並舉
    電信線路設施遭受損害會勘簽證單內之被告公司現場人員吳昱成與原告公司陳建
    利所簽意見書為證，然此部份縱然屬實，惟仍屬事後之情事，而無解於被告之前
    開過失責任。
三、另被告又抗辯係向台中市政府承包工程，而依規定申請取得挖路許可證，原屬善
    意第三人，原告未盡事前告知之責，致發生事故，造成本工程施工中發生停工狀
    態，工程無法正常運作，蒙受損失如機具、工地安全維護，工期延誤之財力損失
    計有十五萬三千五百元之損失，其責任及損失應由原告自行負責並賠償損失等語
    ，並提出工程估價單一紙為證，惟查，本案之損害發生係因被告之過失行為所致
    ，已如前述，原告雖曾臨時受有台中市政府為開協調會之通知，承辦人員因故未
    到場，惟台中市政府或原告亦非不可另為改期，而被告為求慎重，至少亦應於施
    工日期通知原告派員到場，竟未為通知，更況被告又未能舉證證明原告有何無正
    當理由不到場，據此，尚難認為原告與有過失，是本件造成之損害，應堪認係悉
    因被告未盡挖路許可證書上所要求之注意義務所致，要難認為被告可反過來對原
    告請求其因工期延誤之財力損失計有十五萬三千五百元之損失，是被告就此主張
    抵銷原告之請求即屬無理由，不應准許，附此敘明。
四、按因修建房屋、道路、溝渠、埋設管線或其他事故損害電信設備者，應負賠償責
    任，電信法第四十五條第二項定有明文，另交通部訂定之電信線路設置維護遷移
    及租桿掛線規則第二十一條前段規定：因修建房屋、道路、溝渠、埋設管線等工
    程或其他事故損害電信設備設施者，應負責償還修理所需工料費用，是原告依照
    上開規定及民法第一百八十四條、第一百八十八條之規定，請求被告應賠償原告
    五十四萬三千一百六十二元，並自八十八年十二月一日起至清償日止按週年利率
    百分之五計算之利息，即無不合，應予准許。
五、本判決兩造均陳明願供擔保請准宣告假執行或免為假執行，核均無不合，應予准
    許，爰分別酌定相當之金額宣告之。
六、本件事證已臻明確，兩造其餘主張陳述及所提之證據，均毋庸一一審酌，附此敘
    明。
七、被告聲請傳訊證人王憲輝到庭訊問，欲證明八十八年七月十三日台中市政府承辦
    單位曾召開協調會，而原告未派員到場指界管線位置，然此部份待證事實，既為
    原告所不否認，且經本院採為認定事實之基礎，其再聲請傳訊自無必要，另被告
    又聲請傳訊吳昱成到庭訊問，其待證事項係關於原告接獲通知到達現場後，其所
    提供之管線圖位置，竟然距離現場相差十公尺等情，然既經本院以：此部份縱然
    屬實，惟仍屬事後之情事，而無解於被告之前開過失責任，是其聲請傳訊，亦無
    必要，均末此敘明。
八、據上論結，原告之訴為有理由，依民事訴訟法第七十八條、第三百九十條第二項
    ，第三百九十二條，判決如主文。
中      華      民      國    八十九    年      五      月      八      日
                                    臺灣臺中地方法院民事第三庭
~B法      官  許石慶
右為正本係照原本作成
附記一如不服本判決，應於判決送達後二十日內，向本院提出上訴狀。
中      華      民      國    八十九    年      五      月      六      日
~B法院書記官


司法院資訊處製作；財團法人民間司法改革基金會備份。
